【裁判字號】    94,訴,3287
【裁判日期】    950811
【裁判案由】    毒品危害防制條例
【裁判全文】
臺灣高雄地方法院刑事判決              94年度訴字第3287號
公  訴  人  臺灣高雄地方法院檢察署檢察官
被      告  甲○○
                    （另案在臺灣高雄第二監獄執行中）
上列被告因違反毒品危害防制條例案件，經檢察官提起公訴（94
年度毒偵字第6967號），本院判決如下：
    主  文
甲○○施用第一級毒品，累犯，處有期徒刑捌月。又連續施用第
二級毒品，累犯，處有期徒刑柒月。扣案之殘有甲基安非他命之
包裝袋壹個、殘有甲基安非他命之玻璃吸食器壹個，均沒收銷燬
。應執行有期徒刑壹年貳月。扣案之殘有甲基安非他命之包裝袋
壹個、殘有甲基安非他命之玻璃吸食器壹個，均沒收銷燬。
    事  實
一、甲○○前因竊盜及施用毒品案件，分經本院以90年度易字第
    3950號判處有期徒刑5 月、以91年度易字第973 號判處有期
    徒刑8 月確定，經定其應執行刑為1 年，並於民國93年2 月
    2 日縮短刑期執行完畢。另因施用毒品案件，經本院以91年
    度毒聲字第1289號裁定令入戒治處所施以強制戒治，於91年
    9 月13日停止戒治付保護管束出所，嗣於92年4 月16日保護
    管束期滿，強制戒治執行完畢。猶未戒除毒癮，於強制戒治
    執行完畢釋放後5 年內，復基於施用第二級毒品之概括犯意
    ，自94年6 月中旬某日起至94年7 月29日上午7 時30分許止
    ，在高雄市旗津區○○○路212 之1 號住處等地，施用第二
    級毒品甲基安非他命多次。另基於施用第一級毒品之犯意，
    於94年7 月29日晚間8 時46分許採尿前回溯72小時內某時（
    不含公權力拘束期間），在不詳處所施用第一級毒品海洛因
    1 次。嗣於94年7 月29日下午6 時30分許，在上址住處為警
    查獲，扣得甲基安非他命1 包（驗前毛重0.06公克，驗後檢
    體用罄）、玻璃球吸食器1 個。
二、案經高雄市政府警察局鼓山分局報請臺灣高雄地方法院檢察
    署檢察官偵查起訴。
    理  由
一、本件被告所犯為死刑、無期徒刑、最輕本刑為3 年以上有期
    徒刑以外之罪，其於準備程序進行中，就被訴事實為有罪之
    陳述，經法官告知簡式審判程序之旨，並聽取公訴人及被告
    之意見後，本院合議庭認宜進行簡式審判程序，爰依刑事訴
    訟法第273 之1 第1 項之規定，裁定由受命法官獨任進行簡
    式審判程序，合先敘明。
二、前揭事實，業據被告於本院審理時坦白承認，且其為警查獲
    時，經採集尿液送驗結果，確呈嗎啡（即海洛因進入人體後
    之代謝物）及甲基安非他命陽性反應，此有高雄市立凱旋醫
    院出具尿液檢驗報告、高雄縣政府警察局鼓山分局製作之尿
    液採證代碼姓名對照表各1 紙附卷可稽（偵卷第43頁、警卷
    第21頁）。足認被告自白核與科學檢驗結果相符，堪予採信
    。又被告前因施用毒品案件，經本院以91年度毒聲字第1289
    號裁定令入戒治處所施以強制戒治，於91年9 月13日停止戒
    治付保護管束出所，嗣於92年4 月16日保護管束期滿，強制
    戒治執行完畢等情，有臺灣高等法院被告前案紀錄表1 份在
    卷可參。其於強制戒治執行完畢釋放後，5 年內再犯本件施
    用毒品罪，應依毒品危害防制條例第23條第2 項之規定依法
    訴追。本件事證明確，被告犯行洵堪認定，應予依法論科。
三、按行為後法律有變更者，適用行為時之法律。但行為後之法
    律有利於行為人者，適用最有利於行為人之法律，刑法第2
    條第1 項定有明文。又有關新舊法之比較，應就罪刑有關之
    共犯、未遂犯、想像競合犯、牽連犯、連續犯、結合犯以及
    累犯加重、自首減輕暨其他法定加減原因與加減例等一切情
    形，綜其全部罪刑之結果而為比較（最高法院95年第8 次刑
    事庭會議決議參照）。本件被告行為後，如附表所示之相關
    法律均已變更，並俱於95年7 月1 日施行。玆經如附表所示
    之整體比較結果，裁判時之法律並非有利於被告，揆諸前開
    規定，自應適用各該行為時即修正前之法律。
四、次按海洛因、甲基安非他命分別屬毒品危害防制條例第2 條
    第2 項第1 款、第2 款所定之第一級、第二級毒品。核被告
    所為，係犯同條例第10條第1 項、第2 項之施用第一級、第
    二級毒品罪。被告於施用前後，持有海洛因、甲基安非他命
    之低度行為，分別為施用之高度行為所吸收，均不另論罪。
    被告前後多次施用第二級毒品甲基安非他命之犯行，時間緊
    接，觸犯構成要件相同之罪名，顯係基於概括犯意反覆為之
    ，為連續犯，應依修正前刑法第56條規定以一罪論，並加重
    其刑。又所犯上開二罪，犯意各別，行為互異，應予分論併
    罰。被告前有如事實欄所示犯罪科刑情形，有前開臺灣高等
    法院被告前案紀錄表在卷可按。其於有期徒刑執行完畢後，
    5 年內再犯本件有期徒刑以上之罪，不論依修正前、後刑法
    第47條之規定，均構成累犯，不因該條修正而有利或不利之
    情形，自不生新舊法比較之問題，應逕依修正前刑法第47條
    之規定，就施用第一級毒品、施用第二級毒品部分均論以累
    犯，並均加重其刑，就連續施用第二級毒品部分並應依法遞
    加之。本院審酌被告前因施用毒品，經強制戒治後，仍未能
    戒除毒癮，顯見戒毒意志不堅，非經一定時間隔離其接觸毒
    品之機會，難以矯治，惟念及施用毒品究係自戕行為，尚未
    損及他人法益，且於審理時坦認犯行，犯後態度尚可等一切
    情狀，認檢察官就被告連續施用第二級毒品部分具體求處有
    期徒刑8 月，略嫌過重，爰分別量處如主文所示之刑，並依
    法定其應執行之刑。
五、扣案之物品經送高雄市立凱旋醫院檢驗結果，白色晶體1 包
    確屬第二級毒品甲基安非他命（驗前毛重0.06公克、驗後檢
    體用罄）；玻璃球吸食器1 個呈甲基安非他命陽性反應，有
    該醫院局出具之檢驗報告1 份在卷可查（本院卷第38頁），
    甲基安非他命既因送驗耗損滅失，無庸沒收消燬；其包裝袋
    及玻璃球吸食器上均殘有微量甲基安非他命，難以析離，應
    與毒品整體同視，均依毒品危害防治條例第18條第1 項前段
    規定沒收銷燬。
據上論斷，應依刑事訴訟法第273 條之1 第1 項、第299 條第1
項前段，毒品危害防制條例第10條第1 項、第2 項、第18條第1
項前段，刑法第2 條第1 項、第11條、修正前刑法第56條、第47
條、第51條第5款，判決如主文。
中    華    民    國    95    年    8     月    11    日
                  刑事第六庭    法  官  林柏壽
以上正本證明與原本無異。
如不服本判決，應於判決送達後10日內，向本院提出上訴狀。
中    華    民    國    95    年    8     月    11    日
                                書記官  林國龍
附錄本案論罪科刑法條：
毒品危害防制條例第10條
施用第一級毒品者，處 6 月以上 5 年以下有期徒刑。
施用第二級毒品者，處 3 年以下有期徒刑。
附表：
┌──────┬─────────────┬─────────────┬───────┬────┐
│相關變更條文│行為時法（下稱舊法）之內容│裁判時法（下稱新法）之內容│比  較  理  由│備    註│
├──────┼─────────────┼─────────────┼───────┼────┤
│連續犯：    │修正前刑法第56條：連續數行│刪除                      │新法刪除連續犯│應適用較│
│(刑法第56條)│為而犯同一之罪名者，以一罪│                          │規定，雖非犯罪│有利被告│
│            │論。但得加重其刑至二分之一│                          │構成要件之變更│之行為時│
│            │                          │                          │，但已影響行為│即舊法論│
│            │                          │                          │人刑罰之法律效│以連續犯│
│            │                          │                          │果，自屬法律有│。      │
│            │                          │                          │變更。        │        │
├──────┼─────────────┼─────────────┼───────┼────┤
│定應執行刑  │宣告多數有期徒刑者，於各刑│宣告多數有期徒刑者，於各刑│新法對於有期徒│應適用行│
│(刑法第51條 │中之最長期以上，各刑合併之│中之最長期以上，各刑合併之│刑合併定應執行│為時之舊│
│第5款)      │刑期以下，定其刑期。但不得│刑期以下，定其刑期。但不得│刑之上限予以提│法      │
│            │逾20年。                  │逾30年。                  │高至30年，與舊│        │
│            │                          │                          │法上限20年相比│        │
│            │                          │                          │較，被告行為後│        │
│            │                          │                          │之新法顯不利於│        │
│            │                          │                          │被告          │        │
├──────┼─────────────┴─────────────┴───────┴────┤
│整體比較結果│舊法較為有利                                                                    │
└──────┴────────────────────────────────────────┘


司法院資訊處製作；財團法人民間司法改革基金會備份。
